【裁判字號】    97,上,378
【裁判日期】    980113
【裁判案由】    履行契約
【裁判全文】
臺灣高等法院民事判決                   97年度上字第378號
上  訴  人  甲○○○○○○○○○
                      2樓
訴訟代理人  吳忠德律師
被上訴人    國立台灣藝術大學
法定代理人  乙○○
訴訟代理人  陳金泉律師
            葛百鈴律師
            李瑞敏律師
上列當事人間履行契約事件，上訴人對於中華民國96年12月11日
臺灣板橋地方法院95年度訴字第1159號第一審判決提起上訴，本
院於97年12月23日言詞辯論終結，判決如下：
    主      文
原判決關於命上訴人給付超過新臺幣貳佰拾萬玖仟玖佰拾
貳元本息部分，及該部分假執行之宣告，暨訴訟費用之裁判均廢
棄。
前開廢棄部分，被上訴人在第一審之訴及假執行之聲請均駁回。
其餘上訴駁回。
第一、二審訴訟費用（除確定部分外）由上訴人負擔十分之四，
餘由被上訴人負擔。
    事實及理由
一、被上訴人主張：
  (一)兩造於民國（下同）94年5月19日簽訂採購契約書（下稱系
    爭契約），上訴人應在臺北國父紀念館、中壢藝術館、臺中
    中山堂、臺南市立文化中心演藝廳4地巡迴演出共12場梁祝
    音樂劇（下稱系爭音樂劇）。依系爭契約第2條第4項約定，
    採購標的全部售票所得收入（包括演出節目所有附加產品，
    如紀念品、節目手冊、海報等）由兩造各分百分之五十，故
    其中一半歸伊所有。經伊核算系爭音樂劇所有收入金額為新
    臺幣（下同）874萬1,110元，除中壢藝術館補助款25萬元由
    伊領取外，其餘均由上訴人領取，上訴人並已收受伊依系爭
    契約支付之契約價金725萬1,065元，上訴人自應將收入之一
    半即437萬555元給付伊，扣除伊已收到之中壢藝術館補助款
    後，上訴人尚應給付412萬555元，伊自得請求其中395萬
    5,207元。
  (二)伊雖取得售票款106萬7,685元（下稱系爭售票款）之收入，
    然均已支付系爭音樂劇之相關費用共103萬1,845元，自不得
    再自伊請求金額中扣除系爭售票款。又上訴人雖曾給付伊50
    萬元支票及11萬元作為支付團員及演員費用之一部，惟此係
    上訴人依約應分擔之支出，應歸入總支出計算而與收入無涉
    ，非上訴人給付伊之收入金額，亦不得自伊請求金額中予以
    扣除。
  (三)爰依系爭契約第2條第4項，請求上訴人給付伊：(1)395萬5,2
    07元及自95年3月2日起至清償日止，按年息百分之五計算之
    利息。(2)願供擔保，請准宣告假執行。原審判命上訴人給付
    301萬6,272元及自95年6月20日起算之利息，並駁回被上訴
    人其餘之訴。上訴人就原審判命給付逾194萬8,587元部分本
    息不服，提起上訴，其餘部分未聲明不服，被上訴人就其敗
    訴部分亦未聲明不服，均已告確定。被上訴人於本院聲明：
    上訴駁回。
二、上訴人則以：
  (一)被上訴人請求收入之一半，除扣除尚未給付伊之尾款93萬
    8,935元及中壢藝術館補助25萬元外，尚應扣除被上訴人收
    到之系爭售票款，故伊僅應給付194萬8,587元。
  (二)被上訴人提出支出單據103萬1,845元，除其中餐費6萬元外
    ，其餘均係伊原已支出之款項，並非被上訴人所支出，伊復
    於95年3月簽下切結書，同意被上訴人動支應付予伊之尾款
    ，以抵銷尚未支付之57萬9,065元（原審判決業已扣除），
    伊復曾給付部分團員及演員費用81萬元予被上訴人，應自被
    上訴人請求金額中扣除，並可知被上訴人並未以系爭售票款
    支付系爭音樂劇之支出。餐費6萬元係被上訴人校長乙○○
    宴請師生吃飯之慶功宴費用，應由被上訴人自行負擔等語，
    資為抗辯。並於本院聲明：(1)原判決命伊給付超過194萬
    8,587元本息部分廢棄。(2)前開廢棄部分，被上訴人在第一
    審之訴及假執行之聲請均駁回。
三、兩造不爭執事項：
  (一)兩造於94年5月19日簽訂系爭契約，約定由上訴人在臺北國
    父紀念館、中壢藝術館、臺中中山堂、臺南市立文化中心演
    藝廳4地巡迴演出系爭音樂劇共12場，契約總價為834萬元。
  (二)系爭音樂劇之總收入為874萬1,110元，應分予被上訴人二分
    之一即437萬555元，扣除中壢藝術館補助款25萬元已撥予被
    上訴人，尚餘412萬555元應分配予被上訴人，被上訴人僅請
    求其中395萬5,207元。
  (三)被上訴人尚有尾款93萬8,935元未給付上訴人，上訴人得主
    張抵銷。
  (四)被上訴人取得系爭售票款共計106萬7,865元。
  (五)被上訴人所提系爭音樂劇之支出憑證103萬1,845元，除其中
    6萬元之餐費外，其餘均屬上訴人於原審所提系爭音樂劇之
    支出項目內。
四、被上訴人又主張：伊雖取得系爭售票款106萬7,865元，惟均
    已支付系爭音樂劇之相關費用共103萬1,845元，不應再自伊
    得分到之收入二分之一中扣除，又上訴人給付伊50萬元支票
    及11萬元以支付團員及演員費用，屬上訴人應分擔之支出，
    亦不得自伊請求金額中再予扣除等語。惟此為上訴人所否認
    ，並以前開情詞置辯。是本件所應審究者厥為：(一)被上訴人
    以系爭售票款支付系爭音樂劇相關費用若干元？被上訴人實
    際售票款收入為若干元？(二)上訴人是否另給付被上訴人81
    萬元？是否應自被上訴人請求金額中扣除？茲分別論述如下
    ：
  (一)被上訴人以系爭售票款支付系爭音樂劇相關費用若干元？被
    上訴人實際售票款收入為若干元？
    (1)被上訴人主張系爭售票款用以支付系爭音樂劇之費用103
      萬1,845元，固據其提出單據共93紙（見本院卷第49至141
      頁）。其中勞務報酬證明單部分，雖均記載上訴人名義，
      惟查被上訴人之承辦人即證人丙○○於本院審理時證稱：
      被上訴人在帳目上雖有系爭售票款106萬7,685元之收入，
      然因團員及演員自行購票部分，經打折後，直接由演出費
      中扣除，亦即團員及演員購票並未付出足額票款，此差額
      部分，再自演員演出費中扣除，實際上被上訴人僅收入售
      票款69萬餘元（見本院卷第174頁），兩造對於該69萬餘
      元之確實金額為69萬1,215元均不爭執（見本院卷第196頁
      反面），上訴人於原審復自認部分演出人員為被上訴人師
      生，系爭音樂劇之製作人由伊掛名主辦單位，由被上訴人
      校長乙○○擔任召集人，藝文中心主任鍾耀光領銜掛名製
      作人，其餘工作人員亦多由被上訴人相關科系老師或員工
      擔任，伊僅係團長及製作人等語（見原審卷(一)第38、190
      頁、卷(三)第198頁），系爭音樂劇之演員及團員既有部分
      為被上訴人所屬師生，故被上訴人主張其等購票時被上訴
      人直接將售票款扣除演出費，應堪採信，其確有支出部分
      團員及演員演出費，經扣除後，其實際收入售票款為69萬
      1,215元，至其差額則屬系爭音樂劇之團員及演員費用之
      支出。
    (2)次查，觀諸被上訴人提出之單據，其中附件1編號20之快
      遞費用250元係記載寄件人為被上訴人（見本院卷第49、
      58頁反面），附件2編號5之工讀金4,725元係由被上訴人
      支出並提供單據予上訴人（見本院卷第82頁），又附件1
      編號3至5、11、12、16、17、24、33、32、37、38、40、
      41、52、53、57、66、附件3編號3之郵資4,303元購買票
      品證明單之處所均係被上訴人所在地之板橋大觀郵局（見
      本院卷第49頁以下、第83、85頁），附件1編號32之機票
      3,634元係被上訴人法定代理人搭乘飛機支出（見本院卷
      第64頁反面），附件3編號1機票1,963元係被上訴人職員
      張富傑搭乘飛機之費用（見本院卷第83、84頁）共1萬
      4,875元（250元＋4,725元＋4,303元＋3,634元＋1,963元
      ＝1萬4,875元），可認係被上訴人支出外，其餘被上訴人
      提出之發票買受人皆記載為上訴人，或記載上訴人之統一
      編號00000000號，另計程車資之收據及火車車票則未記載
      係何人支出或使用，均難認係被上訴人所支出。次查，附
      件5之發票6萬元，係餐飲費用，雖為被上訴人所支出，為
      兩造所不爭執，然被上訴人未舉證證明系爭音樂劇之演出
      工作有支付餐費6萬元之必要，被上訴人復於95年2月15日
      信函中表示上訴人毋庸負擔該項餐飲費，有上訴人提出該
      信函1件為證（見本院卷第157頁），該項餐費6萬元自不
      得認係系爭音樂劇之必要支出。故以被上訴人就系爭音樂
      劇之實際票款收入69萬1,215元扣除其支出之1萬4,875元
      後，其實際票款收入應為67萬6,340元（即69萬1,215元－
      1 萬4,875元＝67萬6,340元）。
  (二)上訴人是否另給付被上訴人81萬元？是否應自被上訴人請求
    金額中扣除？
    (1)被上訴人又主張伊雖曾收受上訴人給付50萬元支票及11萬
      元，惟經上訴人列入系爭音樂劇之支出，不得再自伊請求
      金額中扣除，另20萬元伊未曾收受等語。上訴人則抗辯伊
      已給付被上訴人50萬元支票及11萬元，伊復依丙○○之指
      示將20萬元匯入鍾耀光之帳戶，應予扣除云云。
    (2)經查，上訴人主張其給付被上訴人團員及演員費用81萬元
      云云，固據其提出丙○○電子郵件1封為證（見本院卷第
      155頁），惟該電子郵件僅記載：「團員費用810,900元（
      已支付20萬及1張50萬支票），演員費用：516,900元（已
      支付11萬予演員及部分工作費）」，並未載明究係何人支
      出該20萬元、50萬元支票及11萬元，而證人丙○○復證稱
      該電子郵件係指被上訴人以系爭售票款支付團費20萬元，
      再以上訴人交付之50萬元支票支付團費，另演員費51萬
      6,900元部分，其中11萬元係向上訴人請求後再為支付等
      語（見本院卷第174頁），且觀諸該電子郵件之內容，係
      丙○○向上訴人表示其所開50萬元支票仍不足支付團員費
      用，部分演員未領到全額，請上訴人告知工作費何時得領
      等語，確未表示上訴人已支付團員費用中之20萬元，足證
      上訴人僅支付團員及演員費用50萬元及11萬元，共計61萬
      元，另20萬元則係由被上訴人以系爭售票款支付，非上訴
      人所給付。再查，被上訴人既否認丙○○曾指示上訴人匯
      款20萬元予鍾耀光，上訴人復未能舉證證明確曾依丙○○
      之指示匯款交付20萬元予被上訴人或鍾耀光，自難認上訴
      人曾另給付被上訴人20萬元作為演員費用。而上訴人固曾
      給付被上訴人50萬元及11萬元，然該2筆款項既已支付團
      員及演員費用，並非由被上訴人收受，自屬系爭音樂劇之
      支出，非被上訴人之收入，自不得自被上訴人請求金額中
      扣除，至為明確。
五、綜上所述，被上訴人主張：系爭音樂劇之總收入，應由伊分
    得二分之一，為可採。上訴人抗辯：伊給付被上訴人81萬元
    應予扣除云云，為不可採。從而，被上訴人依系爭契約第2
    條第4項之約定，請求上訴人給付系爭音樂劇收入之二分之
    一（即總收入874萬1,110元×1/2＝437萬555元）中之395萬
    5,207元，洵屬有據，經扣除尾款93萬8,935元及被上訴人實
    際票款收入67萬6,340元後，上訴人尚應給付被上訴人233萬
    9,932元本息部分，被上訴人之請求於此範圍內，為有理由
    ，應予准許；逾此部分之請求，則為無理由，應予駁回。原
    審就超過上開應准許部分，為上訴人敗訴之判決，並為假執
    行之宣告，自有未洽，上訴意旨指摘原判決此部分不當，求
    予廢棄改判，為有理由，自應由本院予以廢棄改判，如主文
    第2項所示。至於上開應准許部分，原審判命上訴人如數給
    付，並依聲請為假執行之宣告，核無不合，上訴意旨就此部
    分指摘原判決不當，求予廢棄改判，為無理由，應予駁回。
六、本件事證已臻明確，兩造其餘陳述及攻擊防禦方法，經審酌
    後核與判決結果不生影響，不再一一論述，附此敘明。
據上論結，本件上訴為一部有理由，一部無理由，依民事訴訟法
第450條、第449條第1項、第79條但書，判決如主文。
中    華    民    國    98    年    1     月    13    日
                  民事第十三庭
                      審判長法  官  黃騰耀
                            法  官  楊絮雲
                            法  官  周舒雁
正本係照原本作成。
不得上訴。
中    華    民    國    98    年    1     月    13    日
                            書記官  秦仲芳


司法院資訊處製作；財團法人民間司法改革基金會備份。
